臺灣高等法院刑事裁定　　　　　　　　 100年度聲字第1215號
聲　請　人
即　被　告　劉世傑
選任辯護人　盧國勳律師
兼 聲請 人　趙元昊律師
上列聲請人等因被告違反毒品危害防制條例等案件（本院100年
度上訴字第995號），聲請具保停止羈押，本院裁定如下：
    主  文
聲請駁回。
    理  由
一、聲請意旨略以：被告劉世傑涉及毒品危害防制條例等案件，
    所犯最輕本刑5年以上有期徒刑之罪，係屬刑事訴訟法第101
    條第1項第3款之重罪，惟依司法院大法官釋字第665號及最
    高法院100年台抗字第3號裁定意旨，縱被告涉犯為重罪，仍
    不得作為羈押之唯一要件，而應依個案具體判斷是否有羈押
    之必要。就本案而言，本案相關事證，鈞院均已知悉並已查
    扣，被告無湮滅、偽造、變造證據之嫌；而被告及同案被告
    曾琨智就本案相關案情亦已供述甚詳，且被告對於客觀存在
    之製造行為及僅有一次之轉讓行為均未曾否認，至於本案關
    係人即綽號「大胖」男子，被告既不知其真實姓名亦無法與
    其取得聯繫，自無可能與其勾串，此外本案經檢方詳細偵辦
    並經原審交互詰問，檢辯雙方亦無任何證據請求調查，是以
    被告並無勾串共犯、證人或湮滅證據之疑慮甚為顯然。再者
    ，被告於警方到場後即坦承係在火災地點製造麻黃素，並完
    全配合警方偵訊，尤以當時警方並未看管被告亦未限制被告
    自由，如被告有逃跑之意即可順利離去，故懷疑被告逃亡實
    係多慮，又被告有家庭及妻小，亦有固定住所，祖母及胞姐
    罹癌亦需被告扶持照料，又本案卷內均無任何事證顯示被告
    有逃亡疑慮，綜前足見被告絕無可能逃亡。末就被告負責照
    顧罹病老父及幼子，而被告因頸部右側有硬塊導致疼痛難耐
    ，且家族有癌症病史必須定期至醫院追蹤治療，被告又為家
    中支柱，故考量被告之家庭與身體健康狀況，實不事宜進行
    羈押。綜前所述，被告羈押迄今甚久，在無逃亡及串證疑慮
    下實無再繼續羈押之必要，請賜准就被告停止羈押，倘有疑
    慮亦可以較高之保釋金輔以限制住居及限制出境等方式停止
    羈押云云。
二、按刑事訴訟法第101條第1項第3款規定之羈押，係因被告所
    犯為死刑、無期徒刑或最輕本刑為5年以上有期徒刑之罪者
    ，其可預期判決之刑度既重，該被告為規避刑罰之執行而妨
    礙追訴、審判程序進行之可能性增加，國家刑罰權有難以實
    現之危險，該規定旨在確保訴訟程序順利進行，使國家刑罰
    權得以實現，以維持重大之社會秩序及增進重大之公共利益
    ，其目的洵屬正當。又基於憲法保障人民身體自由之意旨，
    被告犯上開條款之罪嫌疑重大者，仍應有相當理由認為其有
    逃亡、湮滅、偽造、變造證據或勾串共犯或證人等之虞，法
    院斟酌命該被告具保、責付或限制住居等侵害較小之手段，
    均不足以確保追訴、審判或執行程序之順利進行，始符合該
    條款規定，非予羈押，顯難進行追訴、審判或執行之要件，
    此際羈押乃為維持刑事司法權有效行使之最後必要手段，於
    此範圍內，尚未逾越憲法第23條規定之比例原則，符合司法
    院釋字第392號、第653號、第654號解釋意旨，與憲法第8條
    保障人民身體自由及第16條保障人民訴訟權之意旨，尚無違
    背（司法院釋字第665號理由書參照）。
三、復按，羈押僅係用以保全刑事偵查、審判、執行之順利進行
    ，屬於刑事訴訟之保全程序，並非在確認罪責及刑罰問題，
    簡言之，僅在判斷有無保全之必要，故所謂「犯罪嫌疑是否
    重大」，並非指確信被告犯罪（有罪判決之心證程度）或被
    告犯罪具有高度之可能性（起訴門檻之心證程度），僅要有
    證據證明被告有犯罪之可能性即足，且不須符合嚴格證明之
    程序要求，僅須自由證明為已足，是被告有無羈押之必要，
    法院自得就具體個案情節，按照訴訟進行程度，及一切情事
    ，予以斟酌決定。
四、經查，本件被告劉世傑因違反毒品危害防制條例等案件，經
    原審法院審判後，認被告所為，係犯毒品危害防制條例第 4
    條第2項製造第二級毒品罪、藥事法第83條第1項寄藏禁藥罪
    ，分別處有期徒刑10年、8月，應執行有期徒刑11年，足認
    其犯罪嫌疑重大，又被告所犯上揭製造第二級毒品罪，為法
    定最輕本刑5年以上有期徒刑以上之罪，屬刑事訴訟法第101
    條第1項第3款規定之重罪，且扣案毒品數量多，已嚴重影響
    社會治安情節重大，其可預期判決之刑度既重，該被告為規
    避刑罰之執行而妨礙追訴、審判程序進行之可能性增加，國
    家刑罰權有難以實現之危險，依目前訴訟進行程度為確保日
    後審判進行，仍有羈押之必要。聲請人等以被告有家庭、妻
    小及罹癌家人待照顧絕無可能逃亡，又以本案相關事證均已
    查扣、被告就案情已供述甚詳、被告與關係人大胖不熟且無
    法取得聯繫等情，而認被告無湮滅、偽造變造證據或勾串共
    犯證人之可能云云，聲請具保停止羈押，惟查，被告犯本件
    最輕本刑五年以上有期徒刑之罪嫌重大，衡情又有羈押之必
    要，已如前述，上開聲請人等之聲請意旨，難減被告具逃亡
    之可能性，亦不足影響本案羈押必要性之認定，尚難以具保
    手段加以替代，仍須繼續羈押。至被告另以需照料患病父親
    及幼子云云，則與本案羈押必要性之審酌無關。被告復無刑
    事訴訟法第114 條各款所規定不得駁回具保聲請之情形。從
    而，被告聲請具保停止羈押，自難准許，應予駁回。
據上論斷，應依刑事訴訟法第220條，裁定如主文。
中    華    民    國   100    年    5     月    5     日
                  刑事第二十一庭審判長法  官  周政達
                                      法  官  許永煌
                                      法  官  趙文
以上正本證明與原本無異。
如不服本裁定，應於收受送達後五日內向本院提出抗告狀。
                                      書記官  張品文
中    華    民    國   100    年    5     月    6     日